【裁判字號】    98,訴,93
【裁判日期】    981029
【裁判案由】    毒品危害防制條例
【裁判全文】
臺灣士林地方法院刑事判決                98年度訴字第93號
公  訴  人  臺灣士林地方法院檢察署檢察官
被      告  甲○○
選任辯護人  蔡惠子律師
            莊立群律師
上列被告因毒品危害防制條例案件，經檢察官提起公訴（97年度
偵字第11382號），本院判決如下：
    主  文
甲○○轉讓第三級毒品，共二罪，各處有期徒刑肆月，如易科罰
金，均以新臺幣壹仟元折算壹日；應執行有期徒刑柒月，如易科
罰金，以新臺幣壹仟元折算壹日。
    事  實
一、甲○○係嚴重型憂鬱症患者，為下述轉讓毒品時因心智缺陷
    致其辨識行為違法或依其辨識而行為之能力顯著減低之精神
    耗弱之人，明知愷他命（Ketamine、俗稱K 他命）為毒品危
    害防制條例第2 條第2 項第3 款規定之第3 級毒品，依法不
    得轉讓，竟於民國97年7 月19日晚間7 時45分許，在臺北市
    內湖區○○路○ 段325 號國防醫學院三軍總醫院內湖院區（
    下稱三軍總醫院內湖院區）會客室，自其友人（真實姓名、
    年籍不詳）處，無償取得13包（總重量不詳）之第3 級毒品
    愷他命後，於97年7 月19日晚上8 時許，基於轉讓第3 級毒
    品愷他命之犯意，在三軍總醫院內湖院區第36病房內，將前
    開愷他命5 包（尚無積極證據認定10公克以上）無償提供予
    乙○○施用；復於同日晚上9 時許，基於轉讓第3 級毒品愷
    他命之犯意，在三軍總醫院內湖院區某處，無償轉讓第3 級
    毒品愷他命3 包（尚無積極證據認定10公克以上）予丙○○
    。嗣於同日晚上9 時30分許，丙○○施用愷他命後昏倒，經
    報警處理，始循線查獲上情；並在甲○○身上扣得第3 級毒
    品愷他命5 小包（共計淨重3.5545公克，驗餘3.4529公克）
    、在乙○○身上扣得第3 級毒品愷他命4 包（共計淨重
    2.6698 公 克，驗餘2.5973公克）、夾鏈袋3 包、打火機1
    個，另在丙○○身上扣得第3 級毒品愷他命2 包（共計淨重
    1.1020公克，驗餘1.0298公克）。
二、案經士林憲兵隊報告臺灣士林地方法院檢察署檢察官偵查起
    訴。
    理  由
一、程序部分：
    按被告以外之人於審判外之言詞或書面陳述，除法律有規定
    者外，不得作為證據；被告以外之人於審判外向法官所為之
    陳述，得為證據。被告以外之人於偵查中向檢察官所為之陳
    述，除顯有不可信之情況者外，得為證據，刑事訴訟法第
    159 條、第159 條之1 分別定有明文。查本件件認定被告等
    犯罪事實之證據之證據能力，檢察官、被告及辯護人於本件
    言詞辯論終結前均未聲明異議，本院審酌該等言詞供述及書
    面作成時之情況認為適當，均無不宜作為證據之情事，依刑
    事訴訟法第159 條之5 規定，均有證據能力，合先敘明。
二、上開事實，業據被告於偵、審中坦承：「我請乙○○五包，
    沒拿錢。」（詳見臺灣士林地方法院檢察署檢察官偵查卷97
    年度偵字第11382 號，下稱偵卷，第84頁）、「我到丙○○
    房間外拿3 包K 跟打火機給她，因為當時我想追求她，所以
    沒有跟她拿錢」（詳見偵卷第58頁）不諱（詳見偵卷第57、
    58、84頁、本院卷第78頁），此部分核與證人乙○○於偵查
    、審理中證述之情節：「病友『家軒』（指被告甲○○，下
    同）就來找我，並將K 他命給我，我便放在口袋內，此時我
    看到病友「虹伶」 (指證人丙○○)在 病房活動區走路搖晃
    ，我就問她是不是有拉K ，她說有，現在感覺很「飄」。我
    說妳怎麼會有，她說是「家軒」給她的，我問她有幾包，她
    說有3 包，我問她能否看一下，她就到我房間的廁所外拿給
    我看。」（詳見偵卷第30頁）、「（問：住院期間警察是否
    在你身上找到K 他命?） 是。是甲○○給我的，就在我住院
    沒幾天，7 月份的時候，在我病房外，他直接放入我口袋，
    當時他放了幾包在我口袋我不清楚，因為之前他問過我有無
    用過K 他命，我說有，他就說他有，他說要給我五克」（詳
    見偵卷第85頁），及證人丙○○於偵查、審理中證稱：「（
    問：住院期間被查獲身上有K 他命，來源？）是甲○○給我
    的。」（詳見偵卷第85至86頁）、「（問：被告在何處交K
    他命給你？）醫院，在醫院哪裡忘記了。」（詳見本院卷第
    85頁）等語相符；再查，自被告、證人乙○○及丙○○處查
    扣之顆粒物10包，經憲兵司令部刑事鑑識中心鑑定結果，均
    檢出愷他命成分，有憲兵司令部刑事鑑識中心97年8 月12日
    憲直刑鑑字第0970001144號鑑定書1 紙在卷可參（詳見偵卷
    第65頁）；另證人乙○○於案發後採驗之尿液並檢出愷他命
    反應，有憲兵司令部刑事鑑識中心97年8 月19日憲直刑鑑字
    第09 70001187 號鑑定書1 紙在卷可參（詳見偵卷第67頁）
    。堪認被告上開自白與事實相符。綜上所述，被告上開轉讓
    愷他命予乙○○及丙○○之犯行明確，均應依法論科。
三、論罪科刑
(一)核被告甲○○所為，均係犯毒品危害防制條例第8 條第3 項
    之轉讓第三級毒品罪。被告前後二次犯行，犯意各別，行為
    互殊，應予分論併罰。又公訴人雖認本件被告就乙○○部分
    應成立毒品危害防制條例第4 條第6 項、第3 項之販賣第三
    級毒品未遂罪，就丙○○部分應成立同條例第4 條第3 項之
    販賣第三級毒品罪云云，惟訊據被告堅決否認有何販賣第三
    級毒品予乙○○未遂及販賣第三級毒品予丙○○之犯行，辯
    稱：伊沒有販賣，只有轉讓K 他命給乙○○、丙○○等語。
    此部分經查：證人乙○○於偵、審中供稱：「（問：此次『
    家軒』拿愷他命予你，有無金錢交易？）『家軒』原本要以
    新台幣1500元販售予我，問我身上有沒有新台幣1500元，我
    回答沒有，他就說算了算了請你。」（詳見偵卷第31 頁）
    、「他本來要賣我，但我在醫院沒錢，他說就免費給我。」
    （詳見偵卷第85頁）、「（問：確定未付錢給甲○○？）是
    ，確實。」（詳見偵卷第85頁）、「（問：你被查獲的K 他
    命從何來?） 就甲○○。那時候我父母來看我，我父母走了
    後，被告來勾搭我的手，在97年7 月19號晚上的時候。他問
    我有沒有錢要買東西，我說不要，那時候我有吃藥。」、「
    （問：被告問你要不要買好的東西時，你回他，沒有錢，後
    來他何以不要錢就把他所謂的好東西塞到你口袋？）他想說
    我沒錢他也有東西，他就說算了當朋友，我也不清楚就去洗
    澡。」（詳見本院卷第36至41頁）等語明確，是被告雖曾向
    證人乙○○詢問「要不要買」，然雙方就買賣之內容即數量
    、價格、交易方式等均未達成合致，應認被告尚未著手販賣
    第三級毒品愷他命之行為，嗣被告乃基於轉讓第三級毒品之
    犯意，主動將愷他命5 包無償提供予證人乙○○；另證人丙○○則證稱：「（問：被告有無跟妳說他要賣給妳？）他只
    說要給我。」、「（問：被告交K 他命給你時，有無拿錢給
    他？）沒有。」（詳見本院卷第85頁），互核前揭被告及證
    人丙○○之證述可稽，證人丙○○雖曾於偵查中供稱「他說
    要賣我，但他原來要賣我多少，我忘了，我有給他錢，給一
    千元，他拿了2 包給我」（詳見偵卷第85頁）云云，然證人
    丙○○於警詢中則未曾述及此節，僅稱：「我跟甲○○借打
    火機，他有塞兩包愷他命在我口袋想讓我吸食。」（詳見偵
    卷第27頁），復於本院審理中證稱：「（問：被告給你K 他
    命時有無拿錢給被告？）他有跟我借錢，借一千五百元。」
    、「（問：你給被告一千五，是否他賣K 他命的錢或是你借
    給他的錢？）借的。」、「（問：你給被告一千或是一千五
    ，是在何時給的？）拿K 他命給我之前，他有跟我借。」、
    「（問：被告何時還你錢？）拿到K 他命之後，我忘記了。
    」、「（問：昏倒前被告有無還錢？）還了。」（詳見本院
    卷第83至86頁）等語，就其與被告間有無金錢往來、數額為
    何、究為借貸抑或買賣，所供均有齟齬，尚難憑證人丙○○
    前後矛盾、顯有瑕疵之指述，遽將被告以販賣第三級毒品罪
    相繩；參以檢察官亦未積極舉證被告究以何代價購入或其購
    入之際即有轉售牟利之意圖，且依卷存證據均無從認定被告
    取得第三級毒品出售之利益，是被告主觀上具有營利意圖之
    證明程度亦有不足，基於「罪證有疑，利歸被告」之原則，
    自當認被告主觀上均係以轉讓第三級毒品愷他命之意思，轉
    讓愷他命予證人乙○○、丙○○。檢察官起訴意旨認本件被
    告係犯毒品危害防制條例第4 條第6 項、第3 項之販賣第三
    級毒品未遂罪及同條例第4 條第3 項之販賣第三級毒品罪云
    云，尚有未洽，惟因起訴被告交付毒品予證人乙○○、丙○○之基本社會事實均相同，爰皆依法變更起訴法條，附此敘
    明。
(二)被告經送請國軍北投醫院為精神鑑定結果，認被告患有嚴重
    型憂鬱症、疑似人格異常，其精神狀態已達精神耗弱程度，
    此有該醫院98年6月20日精神鑑定報告書乙份在卷可憑（詳
    見本院卷第55頁至第56頁），復觀以被告行為時正於國防醫
    學院三軍總醫院精神科病房療養中，其為上述二次轉讓第三
    級毒品愷他命時之辨識行為違法或依其辨識而行為之能力，
    顯著減低，為精神耗弱之人，其決定意思之能力較一般人略
    差，爰均依刑法第19條第2項之規定減輕其刑。
(三)爰審酌被告未曾受有期徒刑以上刑之宣告，此有臺灣高等法
    院被告前案紀錄表及臺灣士林地方法院檢察署刑案資料查註
    紀錄表各1 件在卷可按，素行尚佳，復考量其為77年6 月16
    日生，行為時甫滿20歲，思慮未周、高中肄業之智識程度、
    其轉讓愷他命之數量甚微，轉讓對象僅證人乙○○、丙○○
    ，所生危害亦非鉅，兼衡被告於本院審理中坦認犯行之犯後
    態度等一切情狀，就其所犯二罪分別量處如主文所示之刑，
    並定應執行刑，以資懲戒。又按依司法院釋字第662 號解釋
    ：「中華民國94年2 月2 日修正公佈之現行刑法第41條第2
    項，關於數罪併罰，數宣告刑均得易科罰金，而定應執行刑
    之刑逾六個月者，排除適用同條第1 項得易科罰金之規定部
    分，與憲法第23條規定有違，並與本院釋字第366 號解釋意
    旨不符，應自本解釋公佈之日起失其效力。」故對於數罪併
    罰，數宣告刑均得易科罰金，而定應執行之刑超過6 個月之
    案件，依司法院釋字第366 號、662 號解釋意旨，仍得易科
    罰金，是並就各罪及定應執行刑部分諭知被告易科罰金之折
    算標準。
四、據上論斷，應依刑事訴訟法第299 條第1 項前段、第300 條
    ，毒品危害防制條例第8 條第3 項，刑法第11條、第19 條
    第2 項、第41條、第51條第5 款，判決如主文。
本案經檢察官彭康凡到庭執行職務
中    華    民    國    98    年    10    月    29    日
                  刑事第八庭審判長法  官 黃雅君
                                  法  官 陳彥宏
                                  法  官 陳俞婷
以上正本證明與原本無異。
如不服本判決應於收受判決後10日內向本院提出上訴書狀，並應
應敘述具體理由。其未敘述上訴理由者，應於上訴期間屆滿後20
日內向本院補提理由書(均須按他造當事人之人數附繕本)「切勿
逕送上級法院」。
                                  書記官  郭娜羽
中    華    民    國    98    年    10    月    29    日
附錄本案論罪科刑法條：
毒品危害防治條例第8條
轉讓第一級毒品者，處一年以上七年以下有期徒刑，得併科新臺
幣一百萬元以下罰金。
轉讓第二級毒品者，處六月以上五年以下有期徒刑，得併科新臺
幣七十萬元以下罰金。
轉讓第三級毒品者，處三年以下有期徒刑，得併科新臺幣三十萬
元以下罰金。
轉讓第四級毒品者，處一年以下有期徒刑，得併科新臺幣十萬元
以下罰金。
前四項之未遂犯罰之。
轉讓毒品達一定數量者，加重其刑至二分之一，其標準由行政院
定之。


司法院資訊處製作；財團法人民間司法改革基金會備份。
